臺灣高等法院刑事判決　　　　　　　　　九十年度上易字第四一八號
　　上　訴　人　台灣板橋地方法院檢察署檢察官
　　被　　　告　乙○○
右上訴人，因被告詐欺案件，不服臺灣板橋地方法院，九十年度易字第三一九六號，
中華民國九十年十月三十日第一審判決（起訴案號：臺灣板橋地方法院檢察署九十年
偵字第一○二三六號）提起上訴，本院判決如左：
    主      文
原判決撤銷。
乙○○連續意圖為第三人不法之所有，以詐術使人將本人之物交付，處有期徒刑肆月
。如易科罰金以佰元折算壹日。
    事      實
一、乙○○係設於台北縣三重市○○○路一○二巷十七號穩之發實業有限公司（下稱
    穩之發公司）之負責人，其明知從民國八十八年六月初起，已陷支付困難，竟基
    於意圖為穩之發公司不法所有之概括犯意，自同年六月間起至同年八月間止，連
    續佯向印保企業股份有限公司（下稱印保公司）訂購文具及禮品等貨物六次，印
    保公司不疑有他，均依其所訂將貨物送至穩之發公司上址處，乙○○並開立安泰
    商業銀行三重分行，發票日為八十九年三月一日，票號ＡＴ0000000號，
    金額新台幣（下同）四十三萬九千元，發票人為乙○○之支票一紙，惟屆期提示
    ，因存款不足，遭拒絕付款，再經催討，乙○○均不置理，印保公司始知受騙。
二、案經印保公司訴由台灣板橋地方法院檢察署檢察官偵查起訴。
    理      由
一、前揭犯罪事實，訊據被告乙○○固坦承於上開時地向告訴人印保公司訂貨不諱，
    惟矢口否認有何詐欺之犯行。辯稱略以：伊是被其他公司倒帳所致，後來經濟困
    難，於支票到期前一個月就告知告訴人暫緩提示，絕無詐騙告訴人之意云云。惟
    查被告於原審供稱一定要先進貨才有辦法賣，有時會被退貨，所以我沒有辦法確
    定可以收回多少貨款；其於偵查中供稱陸續二、三年來被客戶倒帳；其於本院調
    查時供稱向告訴人訂貨時經濟就有一點困難等語。綜合被告所述，其向告訴人訂
    貨時支付能力已陷於困難，其係以買空賣空之方式經營生意。被告無資力付款，
    卻向告訴人公司詐購貨物，並據告訴人公司代表人甲○○指訴綦詳，被告所使用
    之前開支票帳戶於八十九年四月二十八日列為拒絕往來戶，亦有該銀行覆函乙份
    附於偵查卷可稽。足以證明被告訂貨之初即無給付貨款之能力及意思，其有詐欺
    之意圖，至為灼然。其雖於支票到期前一個月請求告訴人暫緩提示支票，惟此係
    詐欺後之行為，無解其犯罪之成立。此外復有訂購單、送貨簽收單、統一發票影
    本數紙及支票暨退票理由單影本一張在卷可資佐證。其上開辯解，不足採信。被
    告犯行明確，應依法論科。
二、核被告所為，係犯刑法第三百三十九條第一項之詐欺取財罪。其先後多次犯行，
    時間緊接，手法相同，顯係基於概括之犯意為之，為連續犯，應論以一罪應加重
    其刑。
三、原審未能細察被告訂貨時即陷於支付不能之事實，遽認本件係民事糾紛，自非允
    洽。檢察官執此上訴，指摘原判決不當，核有理由，自應由本院將原判決撤銷改
    判。爰審酌被告犯罪之動機、目的、手段、造成之損害及犯罪後迄未與告訴人解
    決等一切情狀，量處有期徒刑肆月。被告行為後，刑法第四十一條業於九十年一
    月十二日修正公布施行，修正後之刑法第四十一條第一項規定犯最重本刑五年以
    下之罪，經宣告六月以下徒刑者，得宣告易科罰金，此項修正有利後被告，爰併
    宣告易科罰金之折算標準以佰元折算壹日。
四、據上論斷，應依刑事訴訟法第三百六十九條第一項前段、第三百六十四條、第二
    百九十九條第一項前段，刑法第二條第一項前段、第五十六條、第三百三十九條
    第一項、第四十一條第一項，罰金罰鍰提高標準條例第一條前段、第二條判決如
    主文。
本案經檢察官蔡薰慧到庭執行職務。
中    華    民    國    九十一    年      三        月      十五        日
                        臺灣高等法院刑事第四庭
                            審判長法  官  蔡  永  昌
                                  法  官  徐  昌  錦
                                  法  官  陳  榮  和
右正本證明與原本無異。
不得上訴。
                                  書記官  劉  麗  芬
中    華    民    國    九十一    年      三        月      十八        日
附錄：本案論罪科刑法條全文
刑法第三百三十九條第一項
意圖為自己或第三人不法之所有，以詐術使人將本人或第三人之物交付者，處五年以
下有期徒刑、拘役或科或併科一千元以下罰金。
